【裁判字號】    99,聲,5
【裁判日期】    990114
【裁判案由】    聲明異議
【裁判全文】
臺灣高雄地方法院刑事裁定                 99年度聲字第5號
聲明異議人
即  受刑人  甲○○
上列受刑人因偽造文書等案件，對於臺灣高雄地方法院檢察署檢
察官之執行指揮（執行案號：98年度執更字第3322號）聲明異議
，本院裁定如下：
    主    文
異議駁回。
    理  由
一、本件聲明異議意旨略以：聲明異議人即受刑人甲○○（下稱
    異議人），分別於民國96年7 月23日、7 月24日、10月8 日
    、10月15日、97年1月7日因犯詐欺、偽造文書等案件，且均
    經判決處刑確定在案，嗣經本院於98年9 月23日以98年度審
    聲字第3625號裁定定應執行有期徒刑1 年1 月，並依司法院
    釋字第662 號解釋意旨，就上開刑期諭知易科罰金折算標準
    ，而臺灣高雄地方法院檢察署98年10月21日98年度執更字第
    2425號執行命令就上開刑期之其中9 月已准以新臺幣（下同
    ）1000元折算1 日之易科罰金標準，異議人並於98年11月18
    日繳納易科罰金執行完畢，詎執行檢察官竟就其餘4 月刑期
    以98年度執更字第3322號執行命令不准易科罰金，恣意將上
    開定應執行刑之裁定割裂為2 種不同之執行方式，顯不合邏
    輯，致異議人無所適從，且異議人現為西點蛋糕師傅，有正
    當職業，希望能有繼續工作之機會，為此請求撤銷上揭執行
    指揮處分准予易科罰金等語。
二、按受刑人或其法定代理人或配偶以檢察官執行之指揮為不當
    者，得向諭知該裁判之法院聲明異議，刑事訴訟法第484 條
    定有明文。次按裁判確定前犯數罪而併合處罰之案件，有二
    以上之裁判，應依刑法第51條規定定其應執行之刑時，最後
    事實審法院即應依據檢察官之聲請，以裁定定其應執行之刑
    ，並不因數罪中之一部分犯罪之刑業經執行完畢而有差異，
    至已執行之刑期，可在所定應執行之刑期中如數扣除，要屬
    另一問題，此有最高法院86年度臺抗字第488 號裁定要旨可
    資參照。再按刑法第41條第1 項規定：「犯最重本刑為5 年
    以下有期徒刑以下之刑之罪，而受6 個月以下有期徒刑或拘
    役之宣告者，得以新臺幣1 千元、2 千元或3 千元折算1 日
    ，易科罰金。但確因不執行所宣告之刑，難收矯正之效，或
    難以維持法秩序者，不在此限。」故有期徒刑或拘役得易科
    罰金之案件，法院所諭知者，僅係如易科罰金之折算標準而
    已，至於是否准予易科罰金，則賦予執行檢察官視個案具體
    情形裁量之權限；易言之，執行檢察官就受刑人是否確因不
    執行所宣告之刑，難收矯正之效，或難以維持法秩序之情事
    ，具有判斷之餘地，法院僅得審查檢察官為刑法第41條第1
    項之裁量時，其判斷之程序有無違背法令、事實認定有無錯
    誤、其審認之事實與刑法第41條第1 項之裁量要件有無合理
    關連、有無逾越或超過法律規定之範圍等問題，不得自行代
    替檢察官判斷受刑人是否有上開情事，倘有上述未依法定程
    序進行裁量，超越法律授權裁量範圍之情事，法院始得撤銷
    ，否則法律既已授權檢察官就此部分有一定之裁量權限，即
    應尊重檢察官所為之專業判斷。又現行刑法第41條第1 項有
    關得易科罰金之規定，已刪除「受刑人因身體、教育、職業
    、家庭等事由，執行顯有困難」之規定，亦即執行檢察官考
    量是否准受刑人易科罰金時，已不須考量受刑人是否因身體
    、教育、職業、家庭等事由致執行顯有困難，而僅須考量受
    刑人如不接受有期徒刑或拘役之執行，是否難收矯正之效，
    或難以維持法秩序，以作為其裁量是否准予易科罰金之依據
    ，併此敘明。
三、經查：
  (一)本件異議人前於96年間因偽造文書案件，經本院以97年度審
    訴字第1312號判處有期徒刑3 月確定，另於97年間因詐欺案
    件，經本院97年度審訴字第679 號判處有期徒刑4 月、緩刑
    3 年確定，而該緩刑宣告嗣經撤銷，又因於97年間另犯偽造
    文書案件，經本院97年度審簡字第6166號判處有期徒刑3 月
    確定，上開3 罪經本院以98年度審聲字第1809號裁定定其應
    執行有期徒刑9 月確定，並經臺灣高雄地方法院檢察署98年
    度執更字第2425號執行命令就上開刑期准以1000元折算1 日
    之易科罰金標準，而由異議人於98年11月18日繳納易科罰金
    執行完畢，此有臺灣高等法院被告前案紀錄表及臺灣高雄地
    方法院檢察署98年度執更字第2425號執行命令各1 份在卷可
    按。然異議人於97年間因另犯偽造文書案件2 宗，經本院97
    年度審簡字第3007號各判處有期徒刑3 月及應執行有期徒刑
    5 月確定，而本院就上開5 罪復於98年10月5 日以98年度審
    聲字第3625號裁定定應執行有期徒刑1 年1 月，嗣後臺灣高
    雄地方法院檢察署則於98年12月22日以98年度執更字第3322
    號執行命令，就上開尚應執行4 月之刑期批示不得易科罰金
    ，並於98年12月30日函覆異議人確有因不執行所宣告之刑，
    難收矯正之效及難以維持法秩序之原因，而駁回異議人易科
    罰金之聲請等情，業據本院依職權調取臺灣高雄地方法院檢
    察署98年度執更字第3322號執行案卷核閱無訛，並有上開本
    院97年度審簡字第3007號判決、98年度審聲字第3625號裁定
    及臺灣高雄地方法院檢察署98年12月30日雄檢惠嵐98執更33
    22字第121724號函各1 份在卷可參。
  (二)揆諸上揭說明，既然有期徒刑或拘役得易科罰金之案件，法
    院所諭知者，僅係如易科罰金之折算標準而已，至於是否准
    予易科罰金，係賦予執行檢察官視個案具體情形，依前開法
    律規定裁量之權能，亦即執行檢察官得考量受刑人之一切主
    、客觀條件，審酌其如不接受有期徒刑或拘役之執行，是否
    難達科刑之目的、收矯正之成效或維持法秩序等，以作為其
    裁量是否准予易科罰金之憑據，非謂受刑人受6 個月以下有
    期徒刑或拘役之宣告時，執行檢察官即必然應准予易科罰金
    。況且，刑法第41條第1 項但書所謂之「難收矯正之效」、
    「難以維持法秩序」等，乃係立法者賦予執行檢察官能依具
    體個案，考量犯罪特性與情節及受刑人個人之特殊事由，據
    以審酌應否准予易科罰金。是以，法律賦予執行檢察官此項
    裁量權，僅在發生裁量瑕疵之情況時，法院始有介入審查之
    必要。而本院審酌上開異議人尚未執行完畢之4 月刑期，所
    犯固均為最重本刑為5 年以下有期徒刑之罪，且本院97年度
    審訴字第1312號、97年度審訴字第679 號、97年度審簡字第
    6166號、97年度審簡字第3007號等判決亦均於主文併諭知如
    易科罰金之折算標準，然此與檢察官於執行時是否准許易科
    罰金，仍屬二事，非謂確定判決有易科罰金之諭知，執行檢
    察官即不問具體犯罪情事一概准許易科罰金，亦非就已執行
    完畢之刑期係以易科罰金結案，則接續執行之其他部分刑期
    即必須以易科罰金之方式執行。況本件執行檢察官於執行處
    分時，已具體說明異議人因前有緩刑遭撤銷之情形及三犯妨
    害電腦使用案件，遂不准易科罰金，核其理由並未有逾越法
    律授權、專斷等濫用權力之情事。準此，異議意旨認執行檢
    察官恣意將本院所為定應執行刑之裁定割裂為2 種不同之執
    行方式，顯不合邏輯云云，容有誤會，自不足採。
  (三)又異議人陳稱其現為西點蛋糕師傅，有正當職業，希望能有
    繼續工作之機會云云，縱認非虛，然皆屬其個人因素，又其
    既有前述倘不執行所宣告之刑，則難收矯正之效及難以維持
    法秩序之情形，檢察官因而駁回受刑人易科罰金之聲請，即
    無不合，且異議人所為之上揭陳詞亦非執行檢察官決定是否
    准予受刑人易科罰金所應考量之事項，核無足採。
四、綜上所述，足認檢察官未准異議人聲請易科罰金之請求，於
    法有據。至於異議人所執前開異議理由，並非執行檢察官決
    定是否准予受刑人易科罰金所應考量之事項，自難據此認定
    執行指揮處分有何違誤之處。職是，本件聲明異議為無理由
    ，應予駁回。
五、據上論斷，應依刑事訴訟法第486條，裁定如主文。
中    華    民    國    99    年    1     月    14    日
                  刑事第四庭    法  官  葉文博
以上正本證明與原本無異。
如不服本裁定，應於送達後5日內，向本院提出抗告狀。
中    華    民    國    99    年    1     月    14    日
                                書記官  李柏親

司法院資訊處製作；財團法人民間司法改革基金會備份。
